臺灣花蓮地方法院民事判決　　　　　　　 96年度訴字第144號
原　　　告　丙○○
　　　　　　　　　　　7號
被　　　告　乙○○
訴訟代理人　甲○○
上列當事人間因過失傷害案件，原告提起刑事附帶民事訴訟請求
侵權行為損害賠償事件，經本院刑事庭裁定（本院95年度花交簡
附民字第25號）移送前來，本院於民國96年7月5日言詞辯論終結
，判決如下：
      主  文
被告應給付原告新台幣壹拾捌萬零參佰捌拾參元。
原告其餘之訴駁回。
訴訟費用由被告負擔十分之二；餘由原告負擔。
本判決原告勝訴部分，得假執行。
      事 實 及 理 由
壹、兩造爭執要旨：
一、原告起訴主張：
  (一)被告於民國95年6月8日13時58分許，駕駛車牌號碼2586─KJ
    號自小客車，沿花蓮縣吉安鄉○○○街由東往西方向行駛，
    途經該街與慶豐七街交岔路口，理應注意車輛行駛時，駕駛
    人應注意車輛行經交岔路口，應減速接近並注意車前狀況，
    而依當時情形，又無不能注意之情事，竟疏於注意超速行駛
    ，且未注意車前狀況，而在上述交岔路口撞及原告所駕駛、
    沿該慶豐七街由南往北行駛之車牌號碼L3─7780號自小貨車
    （下稱系爭自小貨車）右前車頭部位，致原告受有頭部外傷
    、頸部扭傷併頸椎第1、2節移位等傷害，被告自應負侵權行
    為損害賠償責任。
  (二)原告因本件車禍所得請求之費用計有：1.車輛維修費用：原
    告因本件車禍致所有自小貨車受損，共支出維修費用新台幣
    （下同）67,600元（其中零件50,700元、烤漆6,000元、工
    資10,900元）；2.醫療費用：10,016元；3.食補費用：原告
    因本件車禍受傷支出食補費用共計1,200元；4.復健費用：
    原告因本件車禍受傷有至仁和堂中醫診所針灸復健治療之必
    要，自96年3月19日起算1年，以每週3次，每次費用500元計
    算，共支出78,000元；5.就醫之交通費用：原告因車禍受傷
    及系爭自小貨車受損，自住處（即花蓮縣吉安鄉○○村○○
    ○街236巷47號）往返仁和堂中醫診所，不得不以計程車代
    步，自96年3月19日起算1年，以每週3次，每次計程車費300
    元計算，共支出46,800元；6.減少工作能力損失：原告原駕
    駛系爭自小貨車經營小吃，每日營業淨利為2,500元，惟原
    告因本件車禍受傷迄未復原，自車禍發生即95年6月8日起至
    96年6月8日止，共計1年不能工作，共計1年不能工作損失為
    912,500元；7.物料損失：車禍發生當天系爭自小貨車上載
    運原告所有之物料，價值為25,360元，車禍發生後上開物料
    原告無法攜回，致物料壞掉，無法另行售出，原告共損失25
    ,360 元；8.精神慰撫金：20萬元，為此爰依侵權行為法則
    提起本訴。
二、被告則抗辯：
  (一)依鑑定結果，兩造同為肇事原因，均應負過失責任。
  (二)對原告請求各項費用之抗辯：
    1.原告請求之車輛維修費用應計算折舊。
    2.原告之復健費用及交通費用並無請求1年之必要。
    3.原告請求不能工作損失需提出營利之證據及每日營業淨利
      2,500元之證明，又原告請求物料之損失亦未能舉證證明
      。
    4.本件車禍事故係意外造成，但雙方均有過失，原告請求精
      神慰撫金20萬元顯然過高。
  (三)爰請求駁回原告之訴等語。
貳、本件經兩造整理並協議簡化爭點結果如下：
一、兩造不爭執之事實：
  (一)被告就本件車禍之發生有過失，對原告應負侵權行為之損害
    賠償責任。
  (二)原告因本件車禍支出自小貨車修復費用共計67,600元（其中
    零件50,700元、烤漆6,000元、工資10,900元）。
  (三)原告所有系爭自小貨車為西元1998年4月出廠。
  (四)原告因本件車禍支出醫療費用10,016元。
  (五)被告同意賠償原告食補費用1,200元。
  (六)原告自住處（即花蓮縣吉安鄉○○村○○○街236巷47號）
    至仁和堂中醫診所復健治療往返之車資以300元計算。
  (七)原告因本件車禍受傷有針灸治療之必要。
  (八)原告自96年3月19日開始至仁和堂針灸復健治療。
  (九)原告就本件車禍之發生亦與有過失（惟過失比例為兩造所爭
    執）。
二、本件爭點限縮為：
  (一)原告請求車輛修復費用67,600元、物料損失25,360元有無理
    由？
  (二)原告請求1年復健費用共計78,000元、就醫交通費用共計46,
    800元，有無理由？
  (三)原告請求1年不能工作損失共計912,500元、慰撫金20萬元，
    有無理由？
  (四)兩造就本件車禍之過失比例為何？
、本院之判斷：
一、原告請求車輛修復費用67,600元部分：
    原告主張系爭自小貨車因本件車禍受損，共支出修復費用67
    ,600 元等語，經查系爭自小貨車修復費用為67,600元（其
    中零件50,700元、烤漆6,000元、工資10,900元，見兩造不
    爭執事實(二)），而系爭自小貨車係西元1998年4月出廠，為
    自用小貨車，此有原告提出之行車執照在卷可參（見本院卷
    第31頁），迄本件車禍發生之日即95年6月8日，已使用逾5
    年，其汽車之修理既以新零件更換破損之舊零件，則原告以
    修理費作為損害賠償之依據時，自應將零件折舊部分予以扣
    除；又查汽車烤漆自出廠後即隨時日之增加而有所磨損甚至
    脫落，嗣經重新烤漆，又使原先已趨舊損之烤漆而煥然一新
    ，其性質上與零件之更換係以新代舊類似，自應將烤漆之折
    舊部分一併扣除；再依行政院所頒固定資產耐用年數表及固
    定資產折舊率表，自用小貨車之耐用年數為5年，依平均法
    之折舊率為0.2，則依平均法計算，扣除折舊後，原告就系
    爭自小貨車所得請求之零件及烤漆修理費為9,450元【計算
    公式：殘價＝取得成本÷（耐用年數+1）即56700÷（5+1）
    ＝9450】，加計工資部分為10,900元，共計20,350元。逾此
    範圍之請求，即屬無據，不應准許。
二、原告請求物料損失25,360元部分：
  (一)按當事人主張有利於己之事實者，就其事實有舉證之責任，
    民事訴訟法第277條定有明文。
  (二)原告主張系爭自小貨車搭載價值25,360元之物料，因本件車
    禍原告無法取回上開物料，致物料毀敗而受有損害等語，為
    被告所否認，則依上開舉證責任分配原則，原告自應就系爭
    自小貨車於車禍當日搭載價值25,360元之上開物料之事實，
    負舉證責任。原告就上開事實，固舉估價單及收據等件為證
    ，惟上開估價單及收據僅足證明原告於本件車禍發生前曾購
    買其所主張之物料，不足作為車禍當日系爭自小貨車搭載上
    開物料之證據，原告復未舉他證以實其說，則原告請求物料
    損失25,360元，為無理由。
三、原告請求1年復健費用共計78,000元、就醫交通費用共計46,
    800元部分：
    原告主張因本件車禍受傷，自96年3月19日起需至仁和堂中
    醫診所針灸治療1年，共支出復健費用78,000元及就醫交通
    費用46,800元等語。經查，原告於96年3月19日至仁和堂中
    醫診所初診，經診所醫師診斷為右肩挫傷，建議宜每週治療
    3次，以3個月為一個療程，此有該診所96年5月7日函文附卷
    可稽（見本院卷第114頁），是原告主張自96年3月19日起3
    個月內、每週3次，有至仁和堂中醫診所針灸治療之必要，
    堪可採信，逾此範圍，即屬無據，不應准許。又原告主張其
    至仁和堂中醫診所針灸治療每次支出500元，業據原告提出
    仁和堂中醫診所出具之收據一件在卷可稽（見本院卷第113
    頁），復為被告在庭所不爭執，堪信屬實。是原告自96年3
    月19日起算3個月（共13週），以每週3次，每次針灸費用
    500元計算，共計19,500元（計算式：13×3×500＝19500）
    為有理由，應予准許；又原告因本件車禍致系爭自小貨車受
    損，其往返住處（即花蓮縣吉安鄉○○村○○○街236巷47
    號）及仁和堂中醫診所，堪認有以計程車代步之必要，是原
    告請求自96年3月19日起算3個月（共13週），以每週3次，
    每次計程車費300元（見兩造不爭執事實(六)）計算，共計11,
    700元（計算式：13×3×300＝11700），為有理由，超逾上
    開範圍之請求，即無理由，不應准許。
四、原告請求1年不能工作損失共計912,500元部分：
    原告主張原駕駛系爭自小貨車經營小吃，每日營業淨利為2,
    500元，惟原告因本件車禍受傷迄未復原，自車禍發生即95
    年6月8日起至96年6月8日止，共計1年不能工作之損失為912
    ,500 元等語。經查，原告於車禍發生前駕駛系爭自小貨車
    從事流動攤販之工作乙節，為被告所不爭執，自堪採信；又
    原告於95年7月17日至骨科門診求醫，X光檢查頸椎第一、二
    節有移位，須以頸圈保護，因頸部不穩，長期工作會引起疼
    痛，因傷及頸椎關節，需長期復健，以頸圈固定保護，輕便
    工作半年後當可恢復，但無法從事粗重工作；輕便工作意指
    不用搬搬抬抬，文職靜態之工作，粗重工作意指須搬動重物
    ，流動攤販之工作，須搬動物品、彎腰，應屬粗重工作，此
    有財團法人佛教慈濟綜合醫院96年4月4日（九六）慈醫文字
    第767號函、96年6月1日（九六）慈醫文字第1268號函及各
    所附病情說明書在卷可按（見本院卷第88、119頁），是原
    告主張因本件車禍受傷，不能工作之時間為1年，尚非無據
    。又原告主張其每日營業淨利為2,500元，惟迄未舉證以實
    其說，自難憑採，然查原告於94年度薪資所得為198,000元
    ，此有稅務電子閘門財產所得調件明細表附卷可稽（見本院
    卷第55頁），是原告主張以每月薪資16,500元（198000÷12
    ＝16500）作為計算原告不能工作之基準，尚屬允當，逾此
    範圍，即屬無據。則原告請求1年不能工作之損失共計198,0
    00元（計算式：16500×12＝198000），為有理由，應予准
    許，超逾上開範圍之請求，即無理由。
五、原告請求慰撫金20萬元部分：
    原告因本件車禍受有上開傷害，其精神上受有痛苦，自不待
    言，則原告得請求被告賠償非財產上之損害，應無疑義。按
    人格權所受侵害及精神痛苦之程度，既無任何客觀標準可資
    為據，即應斟酌雙方身分、地位與加害程度，及其他各種情
    形核定相當之數額（最高法院51年台上字第223號判例參照
    ）。本院審酌原告為高職畢業，有3名子女，名下有田賦1筆
    ，被告為大陸地區人士，高中畢業，目前為家庭主婦，在台
    無財產，及原告因本件車禍受有頭部外傷、頸部扭傷併頸椎
    第1、2節移位之傷害，其車禍當時及就醫後相當時日內精神
    上受有相當之痛苦等一切情狀，認原告請求被告非財產上之
    損害賠償20萬元尚屬過高，應酌減為10萬元為適當。逾此部
    分之請求尚非允當，應予駁回
六、據此計算，被告因本件車禍事故應賠償原告之損害為360,76
    6元（計算式：車輛修復費20,350元+醫療費10,016元+食補
    費用1,200元+復健費用19,500元+交通費11,700元+減少工作
    能力損失198,000元+慰撫金10萬元＝360,766元）。逾此範
    圍之請求，即屬無據。
七、再按損害之發生或擴大，被害人與有過失者，法院得減輕賠
    償金額，或免除之，民法第217條第1項定有明文。且此項規
    定之目的，在謀求加害人與被害人間之公平，故在裁判上法
    院得依職權減輕或免除之。經查，兩造對渠等就本件車禍之
    發生均有過失乙節，既不爭執（見兩造不爭執事實(一)(九)），
    則參酌臺灣省花東區車輛行車事故鑑定委員會鑑定意見書之
    鑑定結果認「原告駕駛自小貨車行經無號誌之交岔路口，左
    方車未暫停讓右方車先行；與被告駕駛自小客車行經無號誌
    交岔路口，超速行駛，未注意車前狀況，二者同為肇事原因
    。」，此有該委員會鑑定意見書一件附於本院95年度花交簡
    字第600號刑事案卷可稽，本院認兩造應各負百分之五十之
    過失責任。據此計算，被告應賠償原告180,383元（計算式
    ：360766元×50％＝180383元，元以下四捨五入），從而，
    原告依侵權行為損害賠償之法律關係，請求被告給付原告18
    0,383元之範圍內，為有理由，應予准許；逾此部分之請求
    ，尚乏依據，應予駁回。
肆、本件原告勝訴部分，係所命給付金額未逾50萬元之判決，依
    民事訴訟法第389條第1項第5款之規定，應依職權宣告假執
    行。
伍、本件事證已臻明確，兩造其餘攻擊防禦方法及證據調查，核
    與判決結果不生影響，爰不予一一審酌論述，併此敘明。
陸、據上論結，本件原告之訴為一部有理由，一部無理由，依民
    事訴訟法第79條、第389條第1項第5款，判決如主文。
中　　華　　民　　國　　96　　年　　7 　　月　　26　　日
 　　　　　　　臺灣花蓮地方法院民事庭
                   法      官  陳燁真
上列為正本係照原本作成。
如不服本判決，應於送達後20日內，向本院提出上訴狀並表明上
訴理由，如於本判決宣示後送達前提起上訴者，應於判決送達後
20日內補提上訴理由書(須附繕本)。
中　　華　　民　　國　　96　　年　　7 　　月　　26　　日
　　　　　　　　　　法院書記官　唐千惠
